臺灣臺南地方法院刑事判決　
110年度交訴字第72號
公  訴  人  臺灣臺南地方檢察署檢察官
被      告  劉清全



上列被告因公共危險案件，經檢察官提起公訴（109年度偵字第2
3289號），本院判決如下：
    主  文
劉清全犯無駕駛執照駕車因過失致人傷害罪，處拘役伍拾日，如
易科罰金，以新臺幣壹仟元折算壹日；又犯駕駛動力交通工具發
生交通事故致人傷害而逃逸罪，累犯，處有期徒刑柒月。
    事  實
一、劉清全原領有普通重型機車駕駛執照，惟遭監理機關易處逕
    註處分遭註銷後，尚未重新考領，為無駕駛執照之人，仍於
    民國109年11月13日15時40分許，騎乘車牌號碼000-000號普
    通重型機車沿臺南市安南區安寧街由南往北方向行駛，於行
    經安寧街與海沺路1段158巷之交岔路口時，本應注意行駛至
    交岔路口，應遵守燈光號誌之指示，圓形紅燈表示禁止通行
    ，不得超越停止線或進入路口，且依當時天候晴、日間自然
    光線、柏油路面乾燥、無缺陷及障礙物、視距良好，並無不
    能注意之情事，竟疏未注意，貿然闖越紅燈進入路口，適劉
    千含騎乘車牌號碼000-000號普通重型機車，沿海佃路1段15
    8巷由西往東方向駛至該交岔路口，2車遂發生碰撞，致劉千
    含人車倒地，受有右肩、右背及右腰扭拉傷、右腿挫傷(淤
    青)、右肘右膝擦傷之傷害。詎劉清全明知駕駛動力交通工
    具發生交通事故致劉千含人車倒地受傷，竟基於肇事逃逸之
    犯意，未對劉千含施以必要之救護措施或報警，且未等候警
    方到場處理或留下聯繫方式，僅將劉千含之機車扶起後，未
    徵得劉千含同意，即逕自騎機車離開現場。嗣經劉千含之夫
    到場並報警處理，員警據報到場後，調閱週遭監視器畫面，
    始查獲上情。
二、案經劉千含訴由臺南市政府警察局第三分局報請臺灣臺南地
    方檢察署檢察官偵查起訴。
    理  由
一、證據能力部分：
(一)按被告以外之人於審判外之言詞或書面陳述，除法律有規定
    者外，不得作為證據，刑事訴訟法第159條第1項定有明文。
    查證人即告訴人劉千含於警詢中之陳述，係被告以外之人於
    審判外之陳述，被告劉清全既不同意作為證據（見本院卷第
    136頁），且無同法第159條之1至之5例外規定之適用，依上
    開規定，自不得作為本案裁判基礎之證據資料。至證人劉千
    含於偵查中之證述，屬被告以外之人於偵查中向檢察官所為
    之陳述，業經檢察官依法命其具結，被告既未主張有何顯不
    可信之情況，依刑事訴訟法第159條之1第2項規定，應認有
    證據能力。
(二)除顯有不可信之情況外，從事業務之人於業務上或通常業務
    過程所須製作之紀錄文書、證明文書，亦得為證據，刑事訴
    訟法第159條之4第2款定有明文。而依醫師法第12條第1項規
    定，醫師執行醫療業務時應製作病歷，該項病歷資料係屬醫
    師於醫療業務過程中依法所必須製作之紀錄文書，每一醫療
    行為雖屬可分，但因其接續看診行為而構成整體性之醫療業
    務行為，其中縱有因訴訟目的（例如被毆傷）而尋求醫師之
    治療，惟對醫師而言，仍屬其醫療業務行為之一部分，仍應
    依法製作病歷，從而依據該病歷資料而製成之診斷證明書與
    通常醫療行為所製作之病歷無殊，均屬刑事訴訟法第159條
    之4第2款所稱之紀錄文書，依上述規定自應具有證據能力（
    最高法院100年度台上字第457號判決意旨參照）。查卷附之
    董哲樑骨外科診所診斷證明書，係由專業醫師經診斷後所製
    作之診斷證明書，顯係在可信之特別情況下所為，具有高度
    之信用性，依刑事訴訟法第159條之4第2款規定，自得作為
    證據。
(三)其餘以下所引用之供述或非供述證據，公訴人、被告於本案
    言詞辯論終結前，均未爭執其證據能力，本院審酌前開證據
    之作成或取得之狀況，並無非法或不當取證之情事，且亦無
    顯不可信之情況，並無證據力明顯過低之情形，復經本院於
    審判期日就上開證據依法進行調查、辯論，依刑事訴訟法第
    159條之5規定，均具有證據能力。　　
二、認定犯罪事實所憑之證據及理由：
(一)訊據被告固坦承於前揭時間，騎機車行經上開交岔路口，與
    告訴人所騎之機車發生碰撞，致告訴人人車倒地之事實，惟
    否認有何過失傷害及肇事逃逸之犯行，辯稱：伊認為告訴人
    沒有受傷；肇事逃逸部分，伊有把告訴人扶起來並詢問她有
    沒有怎樣，告訴人說沒怎樣，伊就離開了，不知道這樣要報
    警云云(見本院卷第135頁)。
(二)被告於109年11月13日15時40分許，騎乘車牌號碼000-000號
    普通重型機車沿臺南市安南區安寧街由南往北方向行駛，行
    經安寧街與海佃路1段158巷交岔路口時，未遵守道路交通號
    誌指示，貿然闖越紅燈進入路口，適告訴人騎乘車牌號碼00
    0-000號普通重型機車沿海佃路1段158巷由西往東方向駛至
    上開交岔路口，2車遂發生碰撞，告訴人因此人車倒地之事
    實，為被告所不爭執(見本院卷第137至138頁、第183頁)，
    且經告訴人於偵查及本院審理中到庭證述明確（見偵卷第28
    頁、本院卷第173至174頁）；且有臺南市政府警察局第三分
    局道路交通事故現場圖、調查報告表㈠㈡、現場照片、肇事路
    口之監視器畫面翻拍照片在卷可資佐證（見警卷第17至21頁
    、第35至47頁），並經本院當庭勘驗前揭肇事路口之監視器
    畫面，製有勘驗筆錄附卷足憑(見本院卷第167至170頁、第1
    91至196頁)，此部分事實，首堪認定。
(三)告訴人遭闖越紅燈進入上開交岔路口之被告撞及致人車倒地
    ，並因此受有右肩、右背及右腰扭拉傷、右腿挫傷、右肘右
    膝擦傷之事實，業據告訴人於本院審理中證述明確（見本院
    卷第171、176至178頁）。而觀諸臺南市政府警察局第三分
    局道路交通事故調查報告表㈡，其上確實記載告訴人受有「
    多處傷」，另依到場處理本件交通事故之員警所拍攝之現場
    照片，告訴人右手肘處確實有明顯之擦傷（見警卷第21、25
    、43頁）。且告訴人於車禍發生當日隨即前往董哲樑骨外科
    診所就醫，主訴「車禍致右肩及下背疼痛」，經檢視確有「
    右腿淤青、右肘及右膝有擦傷情況」，以X光檢查「腰椎(側
    照)及肩部」無明顯之骨骼損傷，而經醫師診斷受有「右肩
    、右背及右腰扭拉傷、右腿挫傷(淤青)、右肘右膝擦傷」之
    傷勢等情，有董哲樑骨外科診所109年11月13日診斷證明書
    及該診所於110年11月9日函覆本院之就醫資料附卷可憑（見
    警卷第15頁、本院卷第153至158頁），由上足認告訴人於本
    院審理中證述其因本件交通事故人車倒地受有前揭傷勢等情
    ，確屬有據，被告空言指摘告訴人並未因本件車禍受傷云云
    ，無非事後卸責之詞，委無可採。
(四)按汽車行駛至交岔路口，其行進、轉彎，應遵守燈光號誌；
    圓形綠燈表示准許車輛直行或左、右轉；圓形紅燈表示禁止
    通行，不得超越停止線或進入路口，道路交通安全規則第10
    2條第1項第1款、道路交通標誌標線號誌設置規則第206條第
    1款、第5款分別定有明文；且依道路交通安全規則第2條第1
    項第1款規定，道路交通安全規則所稱之「汽車」包括機車
    。被告騎乘機車沿臺南市安南區安寧街由南往北欲通過安寧
    街與海佃路1段158巷交岔路口之際，告訴人行向之燈號為准
    許車輛直行或左、右轉之圓形綠燈，足徵被告於本件交通事
    故發生時其行向之燈號應為禁止通行之圓形紅燈乙節，業經
    本院勘驗屬實，有本院勘驗筆錄及監視器畫面截圖在卷可憑
    (見本院卷第167至170、191至196頁)。參以本件車禍發生時
    天候晴、日間自然光線、柏油路面乾燥無缺陷、視距良好，
    客觀上並無不能注意之情事，且被告於本院準備程序及審理
    中亦自承：伊當時沒有注意看燈號；對於監視器勘驗結果，
    告訴人行向是綠燈，伊是闖紅燈沒有意見等語（見本院卷第
    137、183頁），足見被告確實係因疏未注意，違反禁止通行
    之圓形紅燈號誌而貿然騎機車穿越上開交岔路口，致與告訴
    人所騎之機車發生碰撞，被告前揭駕駛行為確有過失至明。
    又告訴人因本件車禍受有事實欄所載之傷害，業如前述，則
    被告前揭過失行為與告訴人之傷害結果間，顯有相當因果關
    係，被告過失傷害之犯行，堪以認定。
(五)被告騎機車闖越紅燈肇事致告訴人人車倒地受傷後，僅下車
    將告訴人之機車扶起，未經徵得告訴人同意，即逕自騎機車
    離開現場等情，業經告訴人於偵查及本院審理中證述明確，
    且互核一致(見偵卷第28頁、本院卷第172、174至175頁)。
    被告雖於本院審理中辯稱：伊認為告訴人沒有怎樣，伊問她
    有沒有怎樣，她沒有回答；伊說伊要走了，伊看她好像有點
    頭云云(見本院卷第184至186頁)。惟觀諸被告於警詢及偵查
    中均供稱：伊駕駛NCH-870號普通重型機車沿安寧街南向北
    直行，至事故地點未注意號誌，伊繼續直行突然有輛機車出
    現在伊左側，就撞上伊機車，發生後，伊詢問對方有無大礙
    ，伊認為對方沒啥事情，伊就將車抬起離開現場(見警卷第4
    頁)；當時伊騎車在安寧街，伊是直走，對方騎車好像要轉
    彎，她沒有轉彎，就與伊碰到，伊將她的機車扶起來，跟她
    說沒有事伊要走了；對方的車有倒下，伊把她的機車扶起來
    ，對方有倒地，伊與對方講話，對方沒有回答伊等語(見偵
    查卷第29頁)，而明確表示告訴人於其詢問有沒有怎樣及其
    向告訴人表示要先行離開時，均未回應被告，核與告訴人前
    開證述情節相符。詎被告於本院審理中始改稱告訴人於其表
    示要離開現場時好像有點頭云云，所述前後不一，難認為可
    採，被告未經徵得告訴人之同意，即逕自騎機車離開現場乙
    節，洵堪認定。
(六)按刑法第185條之4肇事致人死傷逃逸罪，係以處罰肇事後逃
    逸之駕駛人為目的，俾促使駕駛人於肇事後能對被害人即時
    救護，以減少死傷，此觀該條之立法理由，係「為維護交通
    安全，加強救護，減少被害人之死傷，促使駕駛人於肇事後
    ，能對被害人即時救護，特增設本條，關於肇事致人死傷而
    逃逸之處罰規定」自明。該罪之成立，在客觀上須行為人有
    駕駛動力交通工具肇事，且致人死傷而逃逸之行為，在主觀
    上則須行為人對致人死傷之事實有所認識，並進而決意擅自
    逃離肇事現場，為其要件。此所謂認識並不以行為人明知為
    必要，祇須行為人可預見致人死傷之結果，即足當之（最高
    法院107年度台上字第4731號判決意旨參照）。而所謂逃逸
    ，係指逃離肇事現場而逸走之行為，故上開規定實揭櫫駕駛
    人於肇事致人死傷時，有在場義務，且汽車駕駛人駕駛汽車
    肇事致人受傷或死亡者，應即採取救護措施及依規定處置，
    並通知警察機關處理，不得任意移動肇事汽車及現場痕跡證
    據，道路交通管理處罰條例第62條第3項規定甚明；是汽車
    駕駛人於肇事後，有停留現場採取救護或其他必要措施，並
    應向警察機關報告之法定義務，以防損害範圍之擴大（傷者
    因就醫延誤致生無謂傷亡）及維護其他用路人之交通安全，
    並明肇事之責任。如於肇事後，駕車逃離現場，不僅使肇事
    責任認定困難，更可能使受傷之人喪失生命、求償無門，因
    此，肇事駕駛人應留置現場等待或協助救護，並確認被害人
    已經獲得救護、或無隱瞞而讓被害人、執法人員或其他相關
    人員得知其真實身分、或得被害人同意後，始得離去，方符
    合上開肇事致人死傷逃逸罪之立法目的（最高法院106年度
    台上字第3250號判決意旨參照）。查被告疏未注意遵守燈光
    號誌之指示，貿然闖越紅燈與告訴人所騎之機車發生碰撞，
    致告訴人人車倒地受傷，自負有即時救護與事故後在場之義
    務，惟被告竟未對告訴人施以救護措施或報警，亦未等候警
    方到場處理或留下聯繫方式，即逕自騎機車離開現場，足認
    被告主觀上顯有肇事逃逸之認識與決意，客觀上亦有逃離事
    故現場之行為至明，其肇事逃逸之犯行，亦堪認定。
(七)綜上所述，本案事證明確，被告上開犯行均堪認定，自應依
    法論科。　
三、論罪科刑：
(一)按行為後法律有變更者，適用行為時之法律；但行為後之法
    律有利於行為人者，適用最有利於行為人之法律，刑法第2
    條第1項定有明文。查被告行為後，刑法第185條之4業於110
    年5月28日修正公布，並於同年月30日施行。修正前該條規
    定：「駕駛動力交通工具肇事，致人死傷而逃逸者，處1年
    以上7年以下有期徒刑」；修正後則規定：「駕駛動力交通
    工具發生交通事故，致人傷害而逃逸者，處6月以上5年以下
    有期徒刑；致人於死或重傷而逃逸者，處1年以上7年以下有
    期徒刑。犯前項之罪，駕駛人於發生交通事故致人死傷係無
    過失者，減輕或免除其刑」，是修正後犯肇事致人傷害逃逸
    者，其法定刑已較修正前為輕，經比較新舊法結果，以修正
    後之規定較有利於被告，依刑法第2條第1項後段規定，應適
    用修正後之規定處斷。又被告原雖考領有普通重型機車之駕
    駛執照，惟遭監理機關易處逕註處分遭註銷後，尚未重新考
    領，有證號查詢機車駕駛人資料在卷可稽(見警卷第63頁)，
    則其自註銷駕照之日起，即為無駕駛執照之人。是核被告所
    為，分別係犯道路交通管理處罰條例第86條第1項、刑法第2
    84條前段之無駕駛執照駕車因過失致人傷害罪及修正後刑法
    第185條之4之駕駛動力交通工具發生交通事故致人傷害而逃
    逸罪。公訴意旨認被告前開騎機車闖越紅燈致告訴人受傷部
    分係犯刑法第284條前段之過失傷害罪，而未論及道路交通
    管理處罰條例第86條第1項，容有未洽，惟此二者之基本社
    會事實同一，且業經本院當庭告知罪名（見本院卷第134、1
    66頁），已足保障被告之防禦權，爰依刑事訴訟法第300條
    規定，變更起訴法條。被告所犯上開2罪，犯意各別、行為
    互殊，應予分論併罰。
(二)被告所犯無駕駛執照駕車因過失致人傷害罪部分，應依道路
    交通管理處罰條例第86條第1項規定加重其刑。另被告前因
    酒後駕車之公共危險案件，經本院以108年度交易字第585號
    判處有期徒刑8月確定，於109年7月16日執行完畢等情，有
    臺灣高等法院被告前案紀錄表附卷可憑，其於受有期徒刑執
    行完畢後，5年內故意再犯本件有期徒刑以上之駕駛動力交
    通工具發生交通事故致人傷害而逃逸罪，為累犯，且依司法
    院大法官會議釋字第775號解釋意旨，審酌被告於上述前案
    執行完畢後5年內，仍未能謹慎守法，故意再犯駕駛動力交
    通工具發生交通事故致人傷害而逃逸罪，顯見其刑罰反應力
    薄弱，自我控制力及守法意識不佳，主觀上具特別惡性，尚
    無因累犯加重而有罪刑不相當或過苛之情形，爰就被告所犯
    之駕駛動力交通工具發生交通事故致人傷害而逃逸罪部分，
    依刑法第47條第1項規定加重其刑。又本件交通事故之發生
    ，乃肇因被告未注意燈光號誌，貿然闖越紅燈通過交岔路口
    所致，被告之過失責任甚為明確，自無修正後刑法第185條
    之4第2項減輕或免除其刑規定之適用，併予敘明。
(三)爰審酌被告疏未注意遵守燈光號誌之指示，貿然闖越紅燈肇
    致本件交通事故，且於肇事致告訴人人車倒地受傷後，未即
    時施以救護措施或報警，亦未等候警方到場處理或留下聯繫
    方式，即逕自騎機車離開現場，輕忽告訴人之生命、身體法
    益，法治觀念實有偏差，應予非難；兼衡告訴人所受傷勢、
    被告之過失情節、事後否認犯行且迄未與告訴人達成民事和
    解，賠償告訴人所受損害，及被告自述小學畢業、未婚、無
    子女、從事粗工（見本院卷第187頁）之智識程度、家庭經
    濟狀況等一切情狀，分別量處如主文所示之刑，並就無駕駛
    執照駕車因過失致人傷害罪部分諭知易科罰金之折算標準。
四、依刑事訴訟法第299條第1項前段、第300條，道路交通管理
    處罰條例第86條第1項，刑法第2條第1項後段、第11條前段
    、第185條之4(修正後)、第284條前段、第47條第1項、第41
    條第1項前段，刑法施行法第1條之1，判決如主文。
本案經檢察官蔡宜玲提起公訴，檢察官羅瑞昌到庭執行職務。　
中　　華　　民　　國　　110 　年　　12　　月　　8 　　日
                  刑事第七庭  審判長法　官　黃琴媛
                                    法  官  吳彥慧
                                    法  官  孫淑玉
以上正本證明與原本無異。
如不服本判決應於收受本判決後20日內向本院提出上訴書狀，並
應敘述具體理由。其未敘述上訴理由者，應於上訴期間屆滿後20
日內向本院補提理由書狀（均須按他造當事人之人數附繕本）「
切勿逕送上級法院」。 
　　　　　　　　　　　　　　　　　  書記官　洪千棻
中　　華　　民　　國　　110 　年　　12　　月　　8 　　日
附錄本案論罪科刑法條：
中華民國刑法第185條之4(修正後)
駕駛動力交通工具發生交通事故，致人傷害而逃逸者，處6月以
上5年以下有期徒刑；致人於死或重傷而逃逸者，處1年以上7年
以下有期徒刑。
犯前項之罪，駕駛人於發生交通事故致人死傷係無過失者，減輕
或免除其刑。
中華民國刑法第284條
因過失傷害人者，處1年以下有期徒刑、拘役或10萬元以下罰金
；致重傷者，處3年以下有期徒刑、拘役或30萬元以下罰金。
道路交通管理處罰條例第86條
汽車駕駛人，無駕駛執照駕車、酒醉駕車、吸食毒品或迷幻藥駕
車、行駛人行道或行經行人穿越道不依規定讓行人優先通行，因
而致人受傷或死亡，依法應負刑事責任者，加重其刑至2分之1。
汽車駕駛人，在快車道依規定駕車行駛，因行人或慢車不依規定
，擅自進入快車道，而致人受傷或死亡，依法應負刑事責任者，
減輕其刑。